【裁判字號】    97,交訴,153
【裁判日期】    971231
【裁判案由】    公共危險等
【裁判全文】
臺灣臺北地方法院刑事判決             97年度交訴字第153號
公  訴  人  臺灣臺北地方法院檢察署檢察官
被      告  甲○○
上列被告因犯公共危險等案件，經檢察官提起公訴（九十七年度
偵字第一六四六八號），嗣於本院準備程序進行中，被告就被訴
事實為有罪之陳述，經本院合議庭裁定被告被訴肇事逃逸罪部分
由受命法官獨任進行簡式審判程序，判決如下：
    主    文
甲○○駕駛動力交通工具肇事，致人受傷而逃逸，處有期徒刑陸
月，如易科罰金，以新臺幣壹仟元折算壹日。緩刑貳年。
    犯罪事實
一、甲○○於民國九十七年七月二日上午八時五分許，明知自己
    未曾考領機車駕駛執照，竟仍騎乘車牌號碼ＱＨＷ—八○三
    號輕型機車，沿臺北市大安區○○○路○段由北往南方向行
    駛，行經臺北市大安區○○○路與忠孝東路四段交岔路口時
    ，本應注意汽車行駛至交岔路口，其行進、轉彎，應遵守燈
    光號誌，而依當時為天候晴，日間有自然光線，道路路面狀
    況乾燥，無缺陷，無障礙物，且視距良好之市區○○道路，
    並無不能注意之情況，竟違反號誌管制即貿然闖越紅燈而執
    行，適有乙○○騎乘車牌號碼ＥＤＬ—四八七號輕型機車，
    沿臺北市大安區○○○路○段由東往西方向行駛至該處，因
    而閃避不及，致使甲○○所騎乘之輕型機車左側車身與乙○
    ○騎乘之輕型機車前車頭發生碰撞，造成甲○○、乙○○騎
    乘之輕型機車均人、車倒地，致使乙○○受有右上肢擦傷三
    乘以一公分與左上肢擦傷一乘以一公分等傷害（甲○○涉犯
    過失傷害罪嫌部分業據撤回告訴，本院業已審結），甲○○
    則受有左腳、左手及左肩擦傷等傷害（乙○○涉犯過失傷害
    罪嫌部分未據告訴）。詎甲○○明知所騎乘上開輕型機車與
    乙○○所騎乘輕型機車發生車禍而肇事，並致乙○○受傷，
    竟僅將乙○○所騎乘之輕型機車扶起，卻未對乙○○施以救
    護或報警處理，旋即基於逃逸之犯意，以雙方沒事為由，逕
    自騎乘上開車牌號碼ＱＨＷ—八○三號輕型機車離開現場，
    經乙○○記下甲○○騎乘之輕型機車車牌號碼報警處理而循
    線查獲。
二、案經甲○○訴由臺北市政府警察局大安分局報請臺灣臺北地
    方法院檢察署檢察官偵查起訴。
    理  由
一、前揭事實，業據被告甲○○於本院審理時坦承不諱，核與告
    訴人乙○○於警詢時供述情節相符，並有驗傷診斷書、道路
    交通事故現場圖、臺北市政府警察局大安分局交通分隊道路
    交通事故補充資料表、臺北市政府警察局大安分局交通分隊
    交通事故談話紀錄表、道路交通事故調查報告表影本、臺北
    市政府警察局大安分局疑似道路交通事故肇事逃逸追查表、
    車損照片、被告受傷及車損照片及車籍資料—資本資料詳細
    畫面等件在卷可稽，足認被告任意性自白與事實相符，應堪
    採信。綜上所述，本件事證明確，被告犯行堪以認定，應依
    法論科。
二、按汽車駕駛人駕駛汽車肇事致人受傷或死亡，應即採取救護
    及依規定處置，並通知警察機關處理，不得任意移動肇事汽
    車及現場痕跡證據，道路交通管理處罰條例第六十二條定有
    明文。次按刑法第一百八十五條之四之肇事逃逸罪，以處罰
    肇事後逃逸之駕駛人為目的，俾促使駕駛人於肇事後能對被
    害人即時救護，以減少死傷，是該罪之成立只以行為人有駕
    駛動力交通工具肇事，致人死傷而逃逸之事實為已足，至行
    為人對肇事有否過失，則非所問，最高法院九十二年度臺上
    字第六五四一號亦著有裁判意旨可資參照。從而交通事故一
    旦發生，且發生人員傷亡之情況，不論撞人或被撞，甚或因
    其他事故而造成死傷，只要是在駕駛動力交通工具過程內所
    發生之傷害範圍，經常非於車禍甫發生時，即得依據被害人
    之外觀有無外傷即能判斷，舉凡顱內出血、臟器破裂、非穿
    透性骨折等嚴重傷害，均未必有明顯外傷，因此凡在可能發
    生傷亡之情形下，參與交通事故之駕駛人，即應負有救助之
    義務，任何駕駛人均不能逕自以被害人無明顯外傷等類之粗
    淺觀察，即離開車禍現場任由潛在之傷害擴大，而此亦為前
    述刑法第一百八十五條之四立法原因之一。核被告所為，係
    犯刑法第一百八十五條之四駕駛動力交通工具肇事，致人受
    傷而逃逸罪。爰審酌被告前無前科，素行良好，有臺灣高等
    法院被告全國前案紀錄表一紙在卷足按，於事發後雖未以救
    護或報警處理，但曾下車察看告訴人之情形，犯罪後坦承犯
    行，深表悔悟，態度良好，並已於本院準備程序期日中當庭
    與告訴人達成和解，賠償告訴人之損失，告訴人亦於本院審
    理時當庭表示願意原諒被告，兼衡其犯罪之動機、目的、手
    段、智識程度等一切情狀，爰量處如主文所示之刑，並諭知
    易科罰金之折算標準。查被告前未曾受有期徒刑以上刑之宣
    告，有臺灣高等法院被告全國前案紀錄表一件附卷可稽，因
    一時失慮，致罹刑典，經此起訴審判，當知所警惕，信無再
    犯之虞，本院認所宣告之刑以暫不執行為適當，併諭知緩刑
    二年，以啟自新。
據上論斷，應依刑事訴訟法第二百七十三條之一第一項、第二百
九十九條第一項前段，刑法第一百八十五條之四、第四十一條第
一項前段、第七十四條第一項第一款，判決如主文。
本件經檢察官黃兆揚到庭執行職務
中    華    民    國  九十七  年   十二   月  三十一  日
                  臺灣臺北地方法院交通法庭
                      法      官  雷淑雯
上正本證明與原本無異。
如不服本判決，應於判決送達後十日內向本院提出上訴狀（應抄
附繕本）。告訴人或被害人如對於本判決不服者，應具備理由請
求檢察官上訴，其上訴期間之計算係以檢察官收受判決正本之日
期為準。
                      書  記  官  胡詩唯
中    華    民    國  九十七  年   十二   月  三十一  日
附錄本案論罪科刑法條全文
中華民國刑法第一百八十五條之四
駕駛動力交通工具肇事，致人死傷而逃逸者，處六月以上五年以
下有期徒刑。


司法院資訊處製作；財團法人民間司法改革基金會備份。
